臺灣臺中地方法院刑事判決
111年度易字第1690號
公  訴  人  臺灣臺中地方檢察署檢察官
被      告  汪詹逸



上列被告因竊盜案件，經檢察官提起公訴（111年度偵字第28789
號），本院判決如下：
    主    文
丙○○犯竊盜罪，累犯，處有期徒刑伍月，如易科罰金，以新臺幣
壹仟元折算壹日。
    犯罪事實
一、丙○○意圖為自己不法之所有，基於竊盜之犯意，於民國111
    年6月30日15時42分許，在臺中市○○區○○街00○0號，見乙○○
    所有之車牌號碼000-0000號普通重型機車（下稱系爭機車）
    之鑰匙未拔取，遂擅自騎駛系爭機車離去而得手。乙○○因聽
    聞機車引擎發動聲響，察覺有異，發現系爭機車遭丙○○騎走
    後，即自後一路追趕，嗣丙○○將系爭機車棄置在臺中市新社
    區華豐街及興隆街交岔路口處，即逃逸離去。後經乙○○報警
    處理，員警始循線查悉上情。
二、案經乙○○訴由臺中市政府刑事警察大隊報告臺灣臺中地方檢
    察署檢察官偵查起訴。
    理    由
一、證據能力部分：
    按被告以外之人於審判外之言詞或書面陳述，除法律有規定
    者外，不得作為證據，刑事訴訟法第159條固定有明文，惟
    被告以外之人於審判外之陳述，雖不符同法第159條之1至之
    4規定，而經當事人於審判程序同意作為證據，法院審酌該
    言詞陳述或書面陳述作成時之情況，認為適當者，亦得為證
    據；又當事人、代理人或辯護人於法院調查證據時，知有第
    159條第1項不得為證據之情形，而未於言詞辯論終結前聲明
    異議者，視為有前項之同意，同法第159條之5亦定有明文。
    其立法意旨在於傳聞證據未經當事人之反對詰問予以核實，
    原則上先予排除，惟若當事人已放棄詰問或未聲明異議，基
    於證據資料愈豐富，愈有助於真實發現之理念，且強化言詞
    辯論原則，法院自可承認該傳聞證據例外擁有證據能力。經
    查，本案判決所引用之供述證據（含言詞及書面陳述），被
    告丙○○於本院審理時表示同意有證據能力等語（見本院卷第
    55至56頁），且檢察官及被告於本院調查證據時，亦均未於
    言詞辯論終結前聲明異議（見本院卷第135至136頁），又本
    院審認上開證據作成時之情況，應無違法取證或不當情事，
    與本案待證事實間復具有相當之關聯性，以之作為證據應屬
    適當，依刑事訴訟法第159條之5規定，自有證據能力。
二、認定犯罪事實之證據及理由：
    上開犯罪事實，業據被告於警詢、偵查、本院訊問及審理時
    均坦承不諱（見臺灣臺中地方檢察署111年度偵字第28789號
    卷【下稱偵卷】第54至57、60、181至182頁，本院111年度
    聲羈字第315號卷第20頁，本院卷第55、138頁），核與證人
    即告訴人乙○○於警詢、偵查及本院審理時指述綦詳（見偵卷
    第61至64、201至202頁，本院卷第127至135頁），並有111
    年6月30日偵辦刑案職務報告書（見偵卷第51頁）、臺中市
    政府警察局東勢分局東興派出所受（處）理案件證明單（見
    偵卷第65頁）、贓物認領保管單（見偵卷第67頁）、監視視
    器晝面翻拍照片（見偵卷第69至70頁）、現場照片（見偵卷
    第71至72頁）在卷可佐，是被告上開任意性自白核與事實相
    符，應堪置信。本案事證明確，被告上開竊盜犯行，洵堪認
    定，應依法論科。
三、論罪科刑：
  ㈠核被告所為，係犯刑法第320條第1項之竊盜罪。
  ㈡刑之加重事由：
    被告前於107、108年間，因竊盜案件，分別經本院以107年
    度豐簡字第523號判決判處有期徒刑4月、本院以107年度豐
    簡字第594號判決判處有期徒刑4月、臺灣新竹地方法院（下
    稱新竹地院）以108年度易字第515號判決判處有期徒刑7月
    ，均已確定，上開3案嗣經新竹地院以110年度聲字第587號
    裁定合併定應執行有期徒刑1年確定，甫於111年1月8日縮刑
    期滿執行完畢等情，業據檢察官提出上開刑事判決，及刑案
    資料查註紀錄表為證，核與卷附之臺灣高等法院被告前案紀
    錄表相符，且為被告所不爭執（見本院卷第139頁），是被
    告受上開徒刑之執行完畢後，5年以內故意再犯本案有期徒
    刑以上之罪，為累犯。又檢察官就被告應依累犯規定加重其
    刑之事項，業已主張被告前案之犯罪類型、罪質、手段與法
    益侵害結果與本案犯行相同，且被告於前案執行完畢後甫半
    年內再犯本案，足認其法遵循意識仍有不足，對刑罰之反應
    力薄弱而有特別惡性，對先前所受刑之執行顯然欠缺感知，
    佐以本案犯罪情節、被告個人情狀，本案並無刑法第59條之
    情形存在，應有加重其刑之必要等語（見本院卷第67頁），
    本院審酌被告未記取相同罪質之前案執行教訓，再為本案犯
    行，可見其有特別惡性，對於刑罰之反應力顯然薄弱，且綜
    核全案情節，縱依刑法第47條第1項規定加重法定最低本刑
    ，亦無罪刑不相當之情形，爰依刑法第47條第1項規定加重
    其刑。
　㈢爰以行為人之責任為基礎，審酌被告任意竊取告訴人所有之
    系爭機車，顯乏尊重他人財產權之觀念，所為實屬不該；惟
    念及其犯後尚知坦承犯行之態度、犯罪手段尚屬平和，且本
    案竊得之系爭機車業已歸還告訴人，此據被告於本院審理時
    供承在卷（見本院卷第136頁），並有贓物認領保管單1份附
    卷可佐（見偵卷第67頁）；並酌以其犯罪動機、目的、犯罪
    所生危害及所獲利益，暨其於本院審理時自陳之為高中肄業
    、入監前在人力仲介公司工作時，日薪新臺幣（下同）1,10
    0元，另擔任全家便利商店員工，月薪35,000元、未婚、家
    中無人需其照顧撫養（見本院卷第140頁）之智識程度、家
    庭生活及經濟狀況等一切情狀，量處如主文所示之刑，並諭
    知易科罰金之折算標準，以示懲儆。　
四、沒收部分：
　　被告所竊得之系爭機車，業據員警扣案發還與告訴人之情，
    業如前述，依刑法第38條之1第5項之規定，自不予宣告沒收
    。
五、不另為無罪諭知部分： 
  ㈠公訴意旨另以：被告於上開時、地，除竊取系爭機車外，另
    有竊取告訴人放置於系爭機車置物箱內之600元等語。
  ㈡按犯罪事實，應依證據認定之，無證據不得認定犯罪事  實
    ；又不能證明被告犯罪者，應諭知無罪之判決，刑事訴訟法
    第154條第2項、第301條第1項分別定有明文。又按認定犯罪
    事實所憑之證據，雖不以直接證據為限，間接證據亦包括在
    內，然而無論直接證據或間接證據，其為訴訟上之證明，須
    於通常一般人均不致有所懷疑，而得確信其為真實之程度者
    ，始得據為有罪之認定，倘其證明尚未達到此一程度，而有
    合理之懷疑存在時，即難遽採為不利被告之認定（最高法院
    76年度台上字第4986號判決要旨參照）。另按告訴人之告訴
    ，係以使被告受刑事訴追為目的，是其陳述是否與事實相符
    ，固仍應調查其他證據以資審認。然證明告訴人指訴與事實
    相符之證據，並不以直接證據為限，若間接證據，已足供佐
    證告訴人之指訴為真實，亦非不得以之與告訴人之指訴，相
    互印證，併採為判決之基礎；則告訴人之指訴，如有其他間
    接證據可為補強時，審理事實之法院，對於該等補強證據，
    是否足供證明告訴人之指訴與事實相符，自應於判決理由內
    詳加審認、說明，否則即有判決理由不備之違法（最高法院
    93年度台上字第4632號判決意旨參照）。再刑事訴訟法第16
    1條第1項規定檢察官就被告犯罪事實，應負舉證責任，並指
    出證明之方法。因此，檢察官對於起訴之犯罪事實，應負提
    出證據及說服之實質舉證責任。倘其所提出之證據，不足為
    被告有罪之積極證明，或其指出證明之方法，無從說服法院
    以形成被告有罪之心證，基於無罪推定之原則，自應為被告
    無罪判決之諭知（最高法院92年度台上字第128號判決要旨
    參照）。
  ㈢公訴意旨認前揭部分被告亦涉犯刑法第320條第1項之竊盜罪
    嫌，無非係以證人即告訴人於警詢、偵查時之指述、員警職
    務報告、現場照片、監視器錄影畫面翻拍照片等為其主要論
    據。
  ㈣訊據被告堅詞否認此部分犯行，辯稱：伊只有竊取系爭機車
    ，因為有人在後面追趕伊，故伊騎至臺中市新社區華豐街及
    興隆街交岔路口時，即棄車逃離現場，伊沒有時間翻找機車
    置物箱內的物品，故未竊取皮包內之現金等語。經查：
　⒈告訴人於警詢、偵查及本院審理時固均指述稱：伊尋獲遭竊
    的系爭機車時，有立刻檢查自己的財物，發現皮夾內的600
    元百元鈔票不見了，伊當天出門前有清點現金，除此之外沒
    有其他東西遺失等語（見偵卷第62、64、202頁，本院卷第1
    29至130、134頁）。然觀諸卷附之監視器翻拍照片及現場照
    片，僅可知悉被告有竊得系爭機車並騎駛離去之情，然仍無
    法證明被告尚有翻找系爭機車置物箱內物品且竊取告訴人皮
    夾內600元現金之事實。又依員警職務報告，被告於竊盜犯
    行後之同日16時23分許，旋即在臺中市○○區○○○街00○0號旁
    為警查獲，斯時距離案發當時未滿1小時，亦即被告於本案
    竊盜犯行後未久即為警查獲，然依卷附資料，並無員警有於
    遭查獲之被告身上查扣600元現金之情事；是以前揭證據，
    實無法補強告訴人上述指述內容之真實性。
  ⒉至於被告於111年7月1日警詢時雖供稱：【問：據警方資料你
    自111年4月21日出監後至少已涉嫌9起竊盜案為警察機關移
    送，你為何都要連續竊取民眾機車及竊取機車內財物？】伊
    有時候走路走到走不動的時候，沒辦法只好偷1臺機車，車
    內財物那是贓車裡面剛好有錢，伊想說留在身上可以吃便當
    等使用等語（見偵卷第48至49頁）。然被告於本院審理時已
    明確表示其上開供述是指以前案件的案情，並非本案情況；
    審之員警所詢問之問題內容，確實係同時詢問被告所涉犯且
    已遭警移送之9起竊盜案件之通案狀況，並非單純針對本案
    竊盜犯行之細節加以詢問，自無從以被告前開供述內容遽為
    被告已有供承其本案同時有竊取機車及其內財物之情形，尚
    無從以被告前開供述內容遽為不利於被告之認定，併此敘明
    。
　⒊從而，就該600元現金部分，僅有告訴人單一指述，別無其他
    證據可資補強，並無從徒以告訴人單一指述認定被告另有竊
    取告訴人所有之600元現金之犯行。
　㈤綜上，除本院認定有罪之被告竊取系爭機車之犯行部分外，
    公訴人認被告另有竊取告訴人所有之現金600元之犯行部分
    尚屬不能證明，惟被告此部分如成立犯罪，與上開經論罪科
    刑之竊盜犯行間屬事實同一之竊盜犯行，爰不另為無罪之諭
    知。　
據上論斷，應依刑事訴訟法第299條第1項前段，刑法第320條第1
項、第47條第1項、第41條第1項，刑法施行法第1條之1第1項，
判決如主文。　　
本案經檢察官楊凱婷提起公訴，檢察官甲○○到庭執行職務。
中　　華　　民　　國　　111 　年　　11　　月　　15　　日
                  刑事第五庭  法  官  林芳如
以上正本證明與原本無異。
如不服本判決應於收受判決後20日內向本院提出上訴書狀，並應
敘述具體理由；其未敘述上訴理由者，應於上訴期間屆滿後20日
內向本院補提理由書（均須按他造當事人之人數附繕本）「切勿
逕送上級法院」。
告訴人或被害人如不服判決，應備理由具狀向檢察官請求上訴，
上訴期間之計算，以檢察官收受判決正本之日起算。
                              書記官  張玉楓
中　　華　　民　　國　　111 　年　　11　　月　　15　　日
附錄本案論罪科刑法條全文：
中華民國刑法第320條
意圖為自己或第三人不法之所有，而竊取他人之動產者，為竊盜
罪，處5年以下有期徒刑、拘役或50萬元以下罰金。
意圖為自己或第三人不法之利益，而竊佔他人之不動產者，依前
項之規定處斷。
前二項之未遂犯罰之。